臺灣高等法院臺南分院刑事判決　　　　　九十一年度上易字第一四二號　Ａ
　　　上　訴　人
　　　即　被　告　甲　○　○
右上訴人因竊盜案件，不服臺灣臺南地方法院九十年度易字第二三四三號中華民國九
十年十二月十八日第一審判決（起訴案號：臺灣臺南地方法院檢察署九十年度偵字第
一○七四二號），提起上訴，本院判決如左：
      主      文
原判決撤銷。
甲○○攜帶兇器竊盜，處有期徒刑陸月，如易科罰金，以參佰元折算壹日。扣案之油
壓剪刀壹把沒收。
      事      實
一、甲○○於民國（下同）九十年八月二十五日凌晨二時許，駕駛其向不知情之姊夫
    曾武進借得ＵＤ－五九一五號自小貨車，行駛至臺南市○○路六十號「黃金保齡
    球館」前，基於為自己不法所有之意圖，持其所有客觀上可為凶器之油壓剪刀一
    把（原審誤載為鐵剪一把），侵入上開黃金保齡球館內，以前揭剪刀竊取銅質電
    纜約三百七十公斤，得手後，放置在上開貨車上正欲離去之際，為巡邏警員發現
    有異而趨前盤查，甲○○見狀後乃棄車逃逸。嗣經警通知曾武進後始查獲甲○○
    ，並扣得其所有油壓剪刀一把。
二、案經臺南市警察局第六分局報請臺灣臺南地方法院檢察署檢察官偵查起訴。
      理      由
一、上訴人即被告甲○○對右揭事實迭於警訊、原審偵審中供認不諱（見臺南市警察
    局第六分局九十年八月二十八日訊問筆錄、偵查卷九十年十月二日訊問筆錄、原
    審卷九十年十二月四日審理筆錄），核與證人曾武進及被害人乙○○於警訊中所
    陳述之情節互核一致（見臺南市警察局第六分局九十年八月二十五日、同年八月
    二十八日偵訊筆錄）。此外，並有贓物認領保管單、扣押物品清單各一紙及扣案
    之油壓剪刀一把可資佐證，事證明確，被告竊盜犯行洵堪認定。
二、按油壓剪刀客觀上具有危險性，足以傷害人之身體，為兇器之一種，核被告意圖
    為自己不法之所有，持上揭兇器竊取被害人之財物，所為係犯刑法第三百二十一
    條第一項第三款之加重竊盜罪。
三、原審以被告罪證明確，因予論罪科刑，固非無見。惟查：（一）、原判決事實欄
    內記載：「以鐵剪刀剪取銅質電纜約三百七十公斤，得手後放置．．．」，然又
    記載：「甲○○見狀棄車逃逸，始未得逞」等諸節，就被告甲○○竊取他人之物
    有無得手乙情，涉及被告所為犯罪行為既未遂之認定，原判決於事實欄內前後不
    一之記載，容有未當。（二）、原判決事實欄內既有「得手後」乙語，已如前述
    ，則原判決復於理由欄內認定被告竊取他人之物未遂，事實欄與理由欄就犯罪事
    實之說明互有矛盾，亦有不當。（三）、按竊盜罪既遂與未遂之區別，應以所竊
    之物已否移入自己權力支配之下為標準。若已將他人財物移歸自己所持有，即應
    成立竊盜既遂罪，最高法院十七上字第五○九號判例可資參照。查本件被告持油
    壓剪刀竊取銅質電纜約三百七十公斤放置於自小貨車上時，上開銅質電纜業已處
    於被告隨時可得支配之實力範疇，應認被告竊盜之行為業已既遂。原判決未予詳
    查，於被告將銅質電纜放置於自小貨車上時，猶認係竊盜行為之未遂而遽以減輕
    其刑，亦有未洽。（四）、又按刑法第二十六條前段僅為未遂犯之處罰得按既遂
    犯之刑減輕之原則規定，至於應否減輕，尚有待於審判上之衡情斟酌，並非必須
    減輕，縱予減輕，仍應依刑法第五十七條審酌一切情狀以為科刑輕重之標準，並
    應依刑事訴訟法第三百零二條第二款之規定，於判決理由內記明其審酌之情形，
    最高法院四十八年台上字第一三四八號亦有判例可資參照。故科刑時應審究一切
    情狀，尤應就刑法第五十七條為量刑輕重之標準。然原判決就被告量刑部分於理
    由欄內僅泛稱：「爰審酌被告犯罪之動機、目的、手段、所生危害、所得利益、
    其品行智識程度、犯罪後態度等一切情狀，量處如主文所示之刑．．．」乙情，
    未就刑法第五十七條所列之事項，諸如：被告竊取上開物品之犯罪動機、目的為
    何？手段輕重之程度？被害人因被告之竊盜行為所生危害是否難以回復？被告犯
    罪後之態度是否知所悔悟？等情狀為具體清楚之記載，以資為量刑之依據，則原
    判決量刑之輕重顯失標準，亦有疏漏而有不當。（五）、另按事實欄內所描述被
    告之犯罪事實，應契合於所適用之犯罪構成要件要素，亦即，事實欄內所敘述之
    犯罪行為，若該當於犯罪不法構成要件，於事實欄內，即應具體敘明。參諸原判
    決於理由欄內既認定被告之行為係竊盜，則於事實欄內即應將「竊取行為」予以
    載明。矧原判決事實欄內僅略稱：「以鐵剪刀『剪取』銅質電纜約三百七十公斤
    ．．．」乙節，未就被告之「竊取」行為作具體詳盡之描述，亦有未洽。（六）
    、原判決於理由欄內僅略稱：「．．．等一切情狀，量處如主文所示之刑，以資
    懲儆。」然酌之原審於主文欄內第一項既諭知：「甲○○攜帶兇器竊盜未遂，處
    有期徒刑肆月，如易科罰金，以參佰元折算壹日」等語，則於理由欄內即應諭知
    被告有期徒刑部分為易科罰金之折算標準，以為日後執行徒刑之依據。是原審於
    理由欄內漏未載明易科罰金之折算標準，亦有不當。（七）、有罪之判決所認定
    之事實而應記載於判決書者，乃指與論罪科刑暨適用法令有關之事實而言，諸如
    犯罪構成要件之事實、刑之加重減輕之事由、故意、過失等等。故事實欄所記載
    之部分，倘無關於論罪科刑或法律之適用者，既不屬於必要記載之事項，自亦非
    理由所應敘述之範圍，最高法院七十八年台非字第九○號判例可資參照。經查：
    原審判決於事實欄暨理由欄內固認定該剪刀一把係為被告所有，然於理由欄內並
    未載明上開剪刀一把係被告所有之證據，諸如：係被告所自承該剪刀為其所有、
    扣押物品清單一紙諸節為認定之憑據，蓋凡此均涉及前揭剪刀一把得否依刑法第
    三十八條第一項第二款予以宣告沒收之要件。故原判決未注意及此，亦有疏漏而
    有不當。被告上訴意旨空言否認犯罪，指摘原判決不當，固非有理由，惟原判決
    既有上述可議之處，自應由本院將原判決予以撤銷改判。爰審酌被告犯罪之動機
    、目的係貪圖不法之利益、手段非輕、所生對被害人之危害、所得利益非鉅、依
    其品行智識程度，應知竊取他人之物為違法之行為、於原審坦承犯行、犯罪後態
    度等一切情狀，量處如主文第二項所示之刑，並諭知如易科罰金以三百元折算一
    日之標準。扣案剪刀一把係供被告犯本罪所用之物，為被告所有，業據被告於原
    審供述無訛（見原審卷九十年十二月四日審理筆錄），且有扣押筆錄一紙在卷足
    稽，爰依刑法第三十八條第一項第二款宣告沒收。
四、被告甲○○經合法傳喚，無正當理由於審判期日不到庭，爰不待其陳述，逕行判
    決。
據上論斷，應依刑事訴訟法第三百七十一條、第三百七十條但書、第三百六十九條第
一項前段、第三百六十四條、第二百九十九條第一項前段，刑法第三百二十一條第一
項第三款、第四十一條第一項前段、第三十八條第一項第二款，罰金罰鍰提高標準條
例第二條，判決如主文。
本案經檢察官邱克斌到庭執行職務。
中    華    民    國      九十一      年      二      月        五      日
                                  臺灣高等法院臺南分院刑事第一庭
                                      審判長法官  鄭    文    肅
                                            法官  黃    三    哲
                                            法官  王    浦    傑
右正本證明與原本無異。
不得上訴。
                                      法院書記官  蔡    振    豐
中    華    民    國      九十一      年      二      月        七      日
附錄：本判決論罪科刑法條
中華民國刑法第三百二十一條第一項第三款
 (加重竊盜罪)
犯竊盜罪而有左列情形之一者，處六月以上五年以下有期徒刑：
三  攜帶兇器而犯之者。
